---
title: "Tugas3"
author: "Amal"
date: "2023-09-17"
output: html_document
---

## *Packages*

```{r}
library(dLagM)
library(dynlm)
library(MLmetrics)
library(lmtest)
library(car)
```

## Impor Data

```{r}
meteor1 <- rio::import("https://raw.githubusercontent.com/Safwa40/MPDW/main/Pertemuan%203/Bisayuk.csv")
str(meteor1)
meteor1
```

## Pembagian Data

```{r}
#SPLIT DATA
trainmeteor<-meteor1[1:90,]
testmeteor<-meteor1[91:120,]
trainmeteor
```

```{r}
#data time series
trainmeteor.ts<-ts(trainmeteor)
testmeteor.ts<-ts(testmeteor)
meteor.ts<-ts(meteor1)
```


```{r}
#MODEL KOYCK
modelkoyck <- dLagM::koyckDlm(x = trainmeteor$T2M, y = trainmeteor$TS, TRUE)
summary(modelkoyck)
AIC(modelkoyck)
BIC(modelkoyck)
```

Dari hasil tersebut, didapat bahwa peubah $x_t$ dan $y_{t-1}$ memiliki nilai $P-Value<0.05$. Hal ini menunjukkan bahwa peubah $x_t$ dan $y_{t-1}$ berpengaruh signifikan terhadap $y$. Adapun model keseluruhannya adalah sebagai berikut

$$
\hat{Y_t}=0.3850+0.7477X_t+0.2091Y_{t-1}
$$

### Peramalan dan Akurasi

Berikut adalah hasil peramalan y untuk 30 periode kedepan menggunakan model koyck

```{r}
forekoyck <- forecast(model = modelkoyck, x=testmeteor$T2M, h=30)
forekoyck
mapekoyck <- MAPE(forekoyck$forecasts, testmeteor$TS)
mapekoyck
is.na(testmeteor$TS)
#akurasi data training
GoF(modelkoyck)
```

## Regression with Distributed Lag
### Pemodelan (Lag=2)

```{r}
modeldlm <- dlm(x = trainmeteor$T2M,y = trainmeteor$TS , q = 2)
summary(modeldlm)
AIC(modeldlm)
BIC(modeldlm)
```

Dari hasil diatas, didapat bahwa $P-value$ dari intercept dan $x_{t}<0.05$. Hal ini menunjukkan bahwa intercept dan $x_{t1}$ berpengaruh signifikan terhadap $y$. Adapun model keseluruhan yang terbentuk adalah sebagai berikut

$$
\hat{Y_t}=-0.350319+0.997494X_t+0.007320X_{t-1}+0.007216X_{t-2}
$$

### Peramalan dan Akurasi

Berikut merupakan hasil peramalan $y$ untuk 30 periode kedepan

```{r}
foredlm <- forecast(model = modeldlm, x=testmeteor$T2M, h=30)
foredlm
mapedlm <- MAPE(foredlm$forecasts, testmeteor$TS)
#akurasi data training
GoF(modeldlm)
```

### *Lag* Optimum

```{r}
#penentuan lag optimum 
finiteDLMauto(formula = TS ~ T2M,
              data = data.frame(trainmeteor), q.min = 1, q.max = 10,
              model.type = "dlm", error.type = "AIC", trace = FALSE)
```

Berdasarkan output tersebut, lag optimum didapatkan ketika lag=7. Selanjutnya dilakukan pemodelan untuk lag=7

```{r}
#model dlm dengan lag optimum
modeldlm2 <- dlm(x = trainmeteor$T2M,y = trainmeteor$TS , q = 7)
summary(modeldlm2)
AIC(modeldlm2)
BIC(modeldlm2)
```

Dari hasil tersebut hanya terdapat 1 peubah yang berpengaruh signifikan terhadap taraf nyata 5% yaitu $x_t$. Adapun keseluruhan model yang terbentuk adalah

$$-0.0033804
\hat{Y_t}=-0.2921043+0.9849108X_t+...-0.0033804x_7$$

Adapun hasil peramalan 30 periode kedepan menggunakan model tersebut adalah sebagai berikut

```{r}
#peramalan dan akurasi
foredlm2 <- forecast(model = modeldlm2, x=testmeteor$T2M, h=30)
mapedlm2<- MAPE(foredlm2$forecasts, testmeteor$TS)
mapedlm2
#akurasi data training
GoF(modeldlm2)
```

Model tersebut merupakan model yang sangat baik dengan nilai MAPE yang kurang dari 5%.

## Model Autoregressive

Peubah dependen dipengaruhi oleh peubah independen pada waktu sekarang, serta dipengaruhi juga oleh peubah dependen itu sendiri pada satu waktu yang lalu maka model tersebut disebut *autoregressive* (Gujarati 2004).


### Pemodelan

Dengan $p$ adalah integer yang mewakili panjang *lag* yang terbatas dan $q$ adalah integer yang merepresentasikan ordo dari proses *autoregressive*.

```{r}
modelardl <- ardlDlm(x = trainmeteor$T2M, y = trainmeteor$TS, p = 1 , q = 1)
summary(modelardl)
AIC(modelardl)
BIC(modelardl)
```

Hasil di atas menunjukkan bahwa semua peubah, hasil uji t menunjukkan nilai-p pada peubah $<0.05$ Hal ini menunjukkan bahwa peubah semuanya berpengaruh signifikan terhadap $y_t$. Model keseluruhannya adalah sebagai berikut:

$$
\hat{Y}=-0.20625+1.00195X_t-0.48272X_{t-1}+0.48927Y_{t-1}
$$

### Peramalan dan Akurasi

```{r}
foreardl <- forecast(model = modelardl, x=testmeteor$T2M, h=30)
foreardl
```

Data di atas merupakan hasil peramalan untuk 5 periode ke depan menggunakan Model Autoregressive dengan $p=1$ dan $q=1$.

```{r}
mapeardl <- MAPE(foreardl$forecasts, testmeteor$TS)
mapeardl
#akurasi data training
GoF(modelardl)
```

Berdasarkan akurasi di atas, terlihat bahwa nilai MAPE keduanya tidak jauh berbeda. Artinya, model regresi dengan distribusi lag ini tidak `overfitted` atau `underfitted`

### *Lag* Optimum

```{r}
#penentuan lag optimum
model.ardl.opt <- ardlBoundOrders(data = data.frame(meteor1), ic = "AIC", 
                                  formula = TS ~ T2M )
min_p=c()
for(i in 1:6){
  min_p[i]=min(model.ardl.opt$Stat.table[[i]])
}
q_opt=which(min_p==min(min_p, na.rm = TRUE))
p_opt=which(model.ardl.opt$Stat.table[[q_opt]] == 
              min(model.ardl.opt$Stat.table[[q_opt]], na.rm = TRUE))
data.frame("q_optimum" = q_opt, "p_optimum" = p_opt, 
           "AIC"=model.ardl.opt$min.Stat)
```

Dari tabel di atas, dapat terlihat bahwa nilai AIC terendah didapat ketika $p=12$ dan $q=1$, yaitu sebesar `11.7474`. Artinya, model autoregressive optimum didapat ketika $p=12$ dan $q=1$.

Selanjutnya dapat dilakukan pemodelan dengan nilai $p$ dan $q$ optimum seperti inisialisasi di langkah sebelumnya.

## Pemodelan DLM & ARDL dengan Library `dynlm`

Untuk menentukan `formula` model yang akan digunakan, tersedia fungsi tambahan yang memungkinkan spesifikasi dinamika (melalui `d()` dan `L()`) atau pola linier/siklus dengan mudah (melalui `trend()`, `season()`, dan `harmon()`). Semua fungsi formula baru mengharuskan argumennya berupa objek deret waktu (yaitu, `"ts"` atau `"zoo"`).

```{r}
#sama dengan model dlm q=1
cons_lm1 <- dynlm(TS ~ T2M+L(T2M),data = trainmeteor.ts)
#sama dengan model ardl p=1 q=0
cons_lm2 <- dynlm(TS ~ T2M+L(TS),data = trainmeteor.ts)
#sama dengan ardl p=1 q=1
cons_lm3 <- dynlm(TS ~ T2M+L(T2M)+L(TS),data = trainmeteor.ts)
#sama dengan dlm p=2
cons_lm4 <- dynlm(TS ~ T2M+L(T2M)+L(T2M,2),data = trainmeteor.ts)
```

### Ringkasan Model

```{r}
summary(cons_lm1)
summary(cons_lm2)
summary(cons_lm3)
summary(cons_lm4)
```

### SSE

```{r}
deviance(cons_lm1)
deviance(cons_lm2)
deviance(cons_lm3)
deviance(cons_lm4)
```

### Uji Diagnostik

```{r}
#uji model
if(require("lmtest")) encomptest(cons_lm1, cons_lm2)
```

#### Autokorelasi

```{r}
#durbin watson
dwtest(cons_lm1)
dwtest(cons_lm2)
dwtest(cons_lm3)
dwtest(cons_lm4)
```

#### Heterogenitas

```{r}
bptest(cons_lm1)
bptest(cons_lm2)
bptest(cons_lm3)
bptest(cons_lm4)
```

#### Kenormalan

```{r}
shapiro.test(residuals(cons_lm1))
shapiro.test(residuals(cons_lm2))
shapiro.test(residuals(cons_lm3))
shapiro.test(residuals(cons_lm4))
```

## Perbandingan Model

```{r}
akurasi <- matrix(c(mapekoyck, mapedlm, mapedlm2, mapeardl))
row.names(akurasi)<- c("Koyck","DLM 1","DLM 2","Autoregressive")
colnames(akurasi) <- c("MAPE")
akurasi
```

Berdasarkan nilai MAPE, model paling optimum didapat pada Model Koyck karena memiliki nilai MAPE yang terbesar.

### Plot

```{r}

plot(testmeteor$T2M, testmeteor$TS, type="b", col="black", ylim=c(10,26))
points(testmeteor$T2M, forekoyck$forecasts,col="red")
lines(testmeteor$T2M, forekoyck$forecasts,col="red")
legend("topleft",c("aktual", "koyck","DLM 1","DLM 2", "autoregressive"), lty=1, col=c("black","red","blue","orange","green"), cex=0.8)
plot(testmeteor$T2M, testmeteor$TS, type="b", col="black", ylim=c(10,26))
points(testmeteor$T2M, foredlm$forecasts,col="blue")
lines(testmeteor$T2M, foredlm$forecasts,col="blue")
legend("topleft",c("aktual", "koyck","DLM 1","DLM 2", "autoregressive"), lty=1, col=c("black","red","blue","orange","green"), cex=0.8)
plot(testmeteor$T2M, testmeteor$TS, type="b", col="black", ylim=c(10,26))
points(testmeteor$T2M, foredlm2$forecasts,col="orange")
lines(testmeteor$T2M, foredlm2$forecasts,col="orange")
legend("topleft",c("aktual", "koyck","DLM 1","DLM 2", "autoregressive"), lty=1, col=c("black","red","blue","orange","green"), cex=0.8)
plot(testmeteor$T2M, testmeteor$TS, type="b", col="black", ylim=c(10,26))
points(testmeteor$T2M, foreardl$forecasts,col="green")
lines(testmeteor$T2M, foreardl$forecasts,col="green")
legend("topleft",c("aktual", "koyck","DLM 1","DLM 2", "autoregressive"), lty=1, col=c("black","red","blue","orange","green"), cex=0.8)
```

Berdasarkan plot tersebut, terlihat bahwa plot yang paling mendekati data aktualnya adalah semua model kecuali Model koyck, sehingga dapat disimpulkan model terbaik dalam hal ini adalah DLM1, DLM2, dan autoregressive. 
