---
output:
  pdf_document: default
  html_document: default
---
install packagesnya dulu kan
```{r}
#install.packages("forecast")
#install.packages("graphics")
#install.packages("TTR")
#install.packages("TSA")
```

nah ini udah selesai dan kita panggil....
```{r}
library("forecast")
library("graphics")
library("TTR")
library("TSA")
```

ini untuk manggil data dari github gitu
```{r}
#install.packages("rio") #install jika belum ada
library(rio)
data1 <- import("https://raw.githubusercontent.com/Safwa40/MPDW/main/Pertemuan%201/Data1.csv")
```

lihat datanya
```{r}
View(data1)
str(data1)
dim(data1)
```

ngubah data jadi time series
```{r}
data1ts <- ts(data1$'Batubara(USD/ton)')
print(data1ts)
```

ini untuk ngeliat analisis datanya
```{r}
summary(data1ts)
```

nah ini bikin plot dan didapat plotnya berbentuk tren
kenapa tren? karena kalau dari saya baca dia tuh naik turunnya gak membagi jadi musiman gitu loh dan kalau konstan juga enggak deh kayaknya
```{r}
ts.plot(data1ts, xlab="Time Period", ylab="Harga Acuan Batu Bara (USD/ton)", 
        main = "Time Series Plot")
points(data1ts)
```
Double Moving Average

Pembagian Data dulu
```{r}
#Pembagian data latih dan data uji dilakukan dengan perbandingan 80% data latih dan 20% data uji.
#membagi data latih dan data uji
training_ma <- data1[1:102,]
testing_ma <- data1[103:128,]
train_ma.ts <- ts(training_ma$`Batubara(USD/ton)`)
test_ma.ts <- ts(testing_ma$`Batubara(USD/ton)`)
```

### Eksplorasi Data

Eksplorasi data dilakukan pada keseluruhan data, data latih serta data uji menggunakan plot data deret waktu.

```{r}
#eksplorasi keseluruhan data
plot(data1ts, col="red",main="Plot semua data")
points(data1ts)

#eksplorasi data latih
plot(train_ma.ts, col="black",main="Plot data latih")
points(train_ma.ts)

#eksplorasi data uji
plot(test_ma.ts, col="blue",main="Plot data uji")
points(test_ma.ts)
```

Eksplorasi data juga dapat dilakukan menggunakan package `ggplot2` dengan terlebih dahulu memanggil library *package* `ggplot2`.

```{r}
#Eksplorasi dengan GGPLOT
library(ggplot2)
ggplot() + 
  geom_line(data = training_ma, aes(x = Periodebulan, y = 'Batubara(USD/ton)', col = "Data Latih")) +
  geom_line(data = testing_ma, aes(x = Periodebulan, y = 'Batubara(USD/ton)', col = "Data Uji")) +
  labs(x = "Periodebulan", y = "Batubara(USD/ton)", color = "Legend") +
  scale_colour_manual(name="Keterangan:", breaks = c("Data Latih", "Data Uji"),
                      values = c("blue", "red")) + 
  theme_bw() + theme(legend.position = "bottom",
                     plot.caption = element_text(hjust=0.5, size=12))
```
<<<<<<< HEAD
#Double Moving Average (DMA)#
Metode pemulusan Double Moving Average (DMA) pada dasarnya mirip dengan SMA. Namun demikian, metode ini lebih cocok digunakan untuk pola data trend. Proses pemulusan dengan rata rata dalam metode ini dilakukan sebanyak 2 kali.


```{r}
data.sma<-SMA(train_ma.ts, n=2)
data.sma

dma <- SMA(data.sma, n = 2)
At <- 2*data.sma - dma
Bt <- 2/(2-1)*(data.sma - dma)
data.dma<- At+Bt
data.ramal2<- c(NA, data.dma)

t = 1:24
f = c()

for (i in t) {
  f[i] = At[length(At)] + Bt[length(Bt)]*(i)
}

data.gab2 <- cbind(aktual = c(train_ma.ts,rep(NA,24)), pemulusan1 = c(data.sma,rep(NA,24)),pemulusan2 = c(data.dma, rep(NA,24)),At = c(At, rep(NA,24)), Bt = c(Bt,rep(NA,24)),ramalan = c(data.ramal2, f[-1]))
data.gab2
```

Hasil pemulusan menggunakan metode DMA divisualisasikan sebagai berikut

```{r}
ts.plot(data1ts, xlab="Time Period ", ylab="Batubara(USD/ton)", main= "DMA N=3 Batubara(USD/ton)")
lines(data.gab2[,3],col="green",lwd=2)
lines(data.gab2[,6],col="red",lwd=2)
legend("topleft",c("data aktual","data pemulusan","data peramalan"), lty=8, col=c("black","green","red"), cex=0.8)

```


```{r}
#Menghitung nilai keakuratan data latih
error_train.dma = train_ma.ts-data.ramal2[1:length(train_ma.ts)]
SSE_train.dma = sum(error_train.dma[8:length(train_ma.ts)]^2)
MSE_train.dma = mean(error_train.dma[8:length(train_ma.ts)]^2)
MAPE_train.dma = mean(abs((error_train.dma[8:length(train_ma.ts)]/train_ma.ts[8:length(train_ma.ts)])*100))

akurasi_train.dma <- matrix(c(SSE_train.dma, MSE_train.dma, MAPE_train.dma))
row.names(akurasi_train.dma)<- c("SSE", "MSE", "MAPE")
colnames(akurasi_train.dma) <- c("Akurasi m = 2")
akurasi_train.dma
```
Dengan nilai m yang berbeda dimulai dari 4, 3, dan 2 diperoleh nilai mape terekcil dengan nilai m = 2.

###Pemulusan dengan metode DSE

Pembagian Data

Pembagian data latih dan data uji dilakukan dengan perbandingan 80% data latih dan 20% data uji.

```{r}
#membagi training dan testing
training<-data1[1:102,]
testing<-data1[103:128,]
train.ts <- ts(training$`Batubara(USD/ton)`)
test.ts <- ts(testing$`Batubara(USD/ton)`)
```

```{r}
#Lamda=0.2 dan gamma=0.2
des.1<- HoltWinters(train.ts, gamma = FALSE, beta = 0.2, alpha = 0.2)
plot(des.1)

#ramalan
ramalandes1<- forecast(des.1, h=10)
ramalandes1

#Lamda=0.6 dan gamma=0.3
des.2<- HoltWinters(train.ts, gamma = FALSE, beta = 0.3, alpha = 0.6)
plot(des.2)

#ramalan
ramalandes2<- forecast(des.2, h=10)
ramalandes2
```
Selanjutnya jika ingin membandingkan plot data latih dan data uji adalah sebagai berikut.

```{r}
#Visually evaluate the prediction
plot(data1ts)
lines(des.1$fitted[,1], lty=2, col="blue")
lines(ramalandes1$mean, col="red")
```

Untuk mendapatkan nilai parameter optimum dari DES, argumen `alpha` dan `beta` dapat dibuat `NULL` seperti berikut.

```{r}
#Lamda dan gamma optimum
des.opt<- HoltWinters(train.ts, gamma = FALSE)
des.opt
plot(des.opt)

#ramalan
ramalandesopt<- forecast(des.opt, h=10)
ramalandesopt
```

Selanjutnya akan dilakukan perhitungan akurasi pada data latih maupun data uji dengan ukuran akurasi SSE, MSE dan MAPE.

#### Akurasi Data Latih

```{r}
#Akurasi Data Training
ssedes.train1<-des.1$SSE
msedes.train1<-ssedes.train1/length(train.ts)
sisaandes1<-ramalandes1$residuals
head(sisaandes1)

mapedes.train1 <- sum(abs(sisaandes1[3:length(train.ts)]/train.ts[3:length(train.ts)])
                      *100)/length(train.ts)

akurasides.1 <- matrix(c(ssedes.train1,msedes.train1,mapedes.train1))
row.names(akurasides.1)<- c("SSE", "MSE", "MAPE")
colnames(akurasides.1) <- c("Akurasi lamda=0.2 dan gamma=0.2")
akurasides.1

ssedes.train2<-des.2$SSE
msedes.train2<-ssedes.train2/length(train.ts)
sisaandes2<-ramalandes2$residuals
head(sisaandes2)

mapedes.train2 <- sum(abs(sisaandes2[3:length(train.ts)]/train.ts[3:length(train.ts)])
                      *100)/length(train.ts)

akurasides.2 <- matrix(c(ssedes.train2,msedes.train2,mapedes.train2))
row.names(akurasides.2)<- c("SSE", "MSE", "MAPE")
colnames(akurasides.2) <- c("Akurasi lamda=0.6 dan gamma=0.3")
akurasides.2
```

Hasil akurasi dari data latih didapatkan skenario 2 dengan lamda=0.6 dan gamma=0.3 memiliki hasil yang lebih baik. Namun untuk kedua skenario dapat dikategorikan peramalan sangat baik berdasarkan nilai MAPE-nya.

#### Akurasi Data Uji

```{r}
#Akurasi Data Testing
selisihdes1<-ramalandes1$mean-testing$`Batubara(USD/ton)`
selisihdes1

SSEtestingdes1<-sum(selisihdes1^2)
MSEtestingdes1<-SSEtestingdes1/length(testing$Yt)
MAPEtestingdes1<-sum(abs(selisihdes1/testing$Yt)*100)/length(testing$Yt)

selisihdes2<-ramalandes2$mean-testing$Yt
selisihdes2

SSEtestingdes2<-sum(selisihdes2^2)
MSEtestingdes2<-SSEtestingdes2/length(testing$Yt)
MAPEtestingdes2<-sum(abs(selisihdes2/testing$Yt)*100)/length(testing$Yt)

selisihdesopt<-ramalandesopt$mean-testing$Yt
selisihdesopt

SSEtestingdesopt<-sum(selisihdesopt^2)
MSEtestingdesopt<-SSEtestingdesopt/length(testing$Yt)
MAPEtestingdesopt<-sum(abs(selisihdesopt/testing$Yt)*100)/length(testing$Yt)

akurasitestingdes <-
  matrix(c(SSEtestingdes1,MSEtestingdes1,MAPEtestingdes1,SSEtestingdes2,MSEtestingdes2,
           MAPEtestingdes2,SSEtestingdesopt,MSEtestingdesopt,MAPEtestingdesopt),
         nrow=3,ncol=3)
row.names(akurasitestingdes)<- c("SSE", "MSE", "MAPE")
colnames(akurasitestingdes) <- c("des ske1","des ske2","des opt")
akurasitestingdes
```

