---
output:
  pdf_document: default
  html_document: default
---
install packagesnya dulu kan
```{r}
#install.packages("forecast")
#install.packages("graphics")
#install.packages("TTR")
#install.packages("TSA")
```

nah ini udah selesai dan kita panggil
```{r}
library("forecast")
library("graphics")
library("TTR")
library("TSA")
```

ini untuk manggil data dari github gitu
```{r}
#install.packages("rio") #install jika belum ada
library(rio)
data1 <- import("https://raw.githubusercontent.com/Safwa40/MPDW/main/Data/Data1.csv")
```

lihat datanya
```{r}
View(data1)
str(data1)
dim(data1)
```

ngubah data jadi time series
```{r}
data1ts <- ts(data1$'Batubara(USD/ton)')
print(data1ts)
```

ini untuk ngeliat analisis datanya
```{r}
summary(data1ts)
```

nah ini bikin plot dan didapat plotnya berbentuk siklik
kenapa siklik? karena kalau dari saya baca dia tuh naik turunnya gak membagi jadi musiman gitu loh, klo tren juga gak mungkin, dan fluktuasi juga enggak karena naik turun.
```{r}
ts.plot(data1ts, xlab="Time Period", ylab="Harga Acuan Batu Bara (USD/ton)", 
        main = "Time Series Plot")
points(data1ts)
```
Single Moving Average & Double Moving Average

Pembagian Data
```{r}
#Pembagian data latih dan data uji dilakukan dengan perbandingan 80% data latih dan 20% data uji.
#membagi data latih dan data uji
training_ma <- data1[1:102,]
testing_ma <- data1[103:128,]
train_ma.ts <- ts(training_ma$`Batubara(USD/ton)`)
test_ma.ts <- ts(testing_ma$`Batubara(USD/ton)`)
```

### Eksplorasi Data

Eksplorasi data dilakukan pada keseluruhan data, data latih serta data uji menggunakan plot data deret waktu.

```{r}
#eksplorasi keseluruhan data
plot(data1ts, col="red",main="Plot semua data")
points(data1ts)

#eksplorasi data latih
plot(train_ma.ts, col="blue",main="Plot data latih")
points(train_ma.ts)

#eksplorasi data uji
plot(test_ma.ts, col="blue",main="Plot data uji")
points(test_ma.ts)
```

Eksplorasi data juga dapat dilakukan menggunakan package `ggplot2` dengan terlebih dahulu memanggil library *package* `ggplot2`.

```{r}
#Eksplorasi dengan GGPLOT
library(ggplot2)
ggplot() + 
  geom_line(data = training_ma, aes(x = 'Batubara(USD/ton)', y = Periodebulan, col = "Data Latih")) +
  geom_line(data = testing_ma, aes(x = 'Batubara(USD/ton)', y = Periodebulan, col = "Data Uji")) +
  labs(x = "Periodebulan", y = "Batubara(USD/ton)", color = "Legend") +
  scale_colour_manual(name="Keterangan:", breaks = c("Data Latih", "Data Uji"),
                      values = c("blue", "red")) + 
  theme_bw() + theme(legend.position = "bottom",
                     plot.caption = element_text(hjust=0.5, size=12))
```
#Double Moving Average (DMA)#
Metode pemulusan Double Moving Average (DMA) pada dasarnya mirip dengan SMA. Namun demikian, metode ini lebih cocok digunakan untuk pola data trend. Proses pemulusan dengan rata rata dalam metode ini dilakukan sebanyak 2 kali.

```{r}
data.sma<-SMA(train_ma.ts, n=4)
data.sma

dma <- SMA(data.sma, n = 4)
At <- 2*data.sma - dma
Bt <- 2/(4-1)*(data.sma - dma)
data.dma<- At+Bt
data.ramal2<- c(NA, data.dma)

t = 1:24
f = c()

for (i in t) {
  f[i] = At[length(At)] + Bt[length(Bt)]*(i)
}

data.gab2 <- cbind(aktual = c(train_ma.ts,rep(NA,24)), pemulusan1 = c(data.sma,rep(NA,24)),pemulusan2 = c(data.dma, rep(NA,24)),At = c(At, rep(NA,24)), Bt = c(Bt,rep(NA,24)),ramalan = c(data.ramal2, f[-1]))
data.gab2
```

Hasil pemulusan menggunakan metode DMA divisualisasikan sebagai berikut

```{r}
ts.plot(data1ts, xlab="Time Period ", ylab="Batubara(USD/ton)", main= "DMA N=4 Batubara(USD/ton)")
points(data1ts)
lines(data.gab2[,3],col="green",lwd=2)
lines(data.gab2[,6],col="red",lwd=2)
legend("topleft",c("data aktual","data pemulusan","data peramalan"), lty=8, col=c("black","green","red"), cex=0.8)

```

```{r}
ts.plot(data1ts, xlab="Time Period ", ylab="Sales", main= "DMA N=4 Data Sales")
points(data1s)
lines(data.gab2[,3],col="green",lwd=2)
lines(data.gab2[,6],col="red",lwd=2)
legend("topleft",c("data aktual","data pemulusan","data peramalan"), lty=8, col=c("black","green","red"), cex=0.8)
```

```{r}
#Menghitung nilai keakuratan data latih
error_train.dma = train_ma.ts-data.ramal2[1:length(train_ma.ts)]
SSE_train.dma = sum(error_train.dma[8:length(train_ma.ts)]^2)
MSE_train.dma = mean(error_train.dma[8:length(train_ma.ts)]^2)
MAPE_train.dma = mean(abs((error_train.dma[8:length(train_ma.ts)]/train_ma.ts[8:length(train_ma.ts)])*100))

akurasi_train.dma <- matrix(c(SSE_train.dma, MSE_train.dma, MAPE_train.dma))
row.names(akurasi_train.dma)<- c("SSE", "MSE", "MAPE")
colnames(akurasi_train.dma) <- c("Akurasi m = 4")
akurasi_train.dma
```

masih banyak yang belummm aaa panjang kali looooo.Gimana sihhhhhhh